臺灣南投地方法院刑事判決
111年度金訴字第43號
公  訴  人  臺灣南投地方檢察署檢察官 
被      告  潘文婷



上列被告因洗錢防制法案件，經檢察官提起公訴（111年度偵字
第1940號）及移送併辦審理（111年度偵字第2068、4078、4490
號），被告就被訴事實為有罪之陳述，經本院合議庭裁定改由受
命法官獨任進行簡式審判程序，判決如下：
    主  文
丁○○幫助犯洗錢防制法第十四條第一項之洗錢罪，處有期徒刑伍
月，併科罰金新臺幣參萬元，罰金如易服勞役，以新臺幣壹仟元
折算壹日。緩刑貳年，並應依附件一至三所示調解筆錄內容履行
賠償義務。
    事  實
一、丁○○明知無正當理由徵求他人提供金融帳戶資料者，極有可
    能利用金融帳戶作為詐欺犯罪及隱匿詐欺犯罪所得去向之工
    具，竟仍容任所提供之金融帳戶可能被利用，造成詐欺取財
    結果之發生，而基於幫助詐欺取財、幫助洗錢之不確定故意
    ，於民國111年1月至2月間某日，將其申辦「電支帳號：000
    0000000號」一卡通Money之帳戶、密碼（下稱本案帳戶），
    以每天新臺幣3,500元之代價，出租予真實姓名年籍不詳之
    詐欺集團成員使用（無證據證明已實際取得對價），再由該
    詐欺集團某不詳成員以附表所示方式詐騙附表所示之被害人
    ，致使附表所示之被害人陷於錯誤而匯款至本案帳戶，後由
    不詳之詐欺集團成員再轉匯至其他人頭帳戶後提領一空，以
    此方式製造金流追查斷點，掩飾、隱匿詐欺犯罪所得之去向
    及所在。
二、案經如附表所示之被害人訴由如附表所示分局報告臺灣南投
    地方檢察署檢察官偵查起訴及移送併辦。　　
    理  由
一、認定犯罪事實所憑證據及理由：上開犯罪事實，業據被告丁○○於審理時坦承不諱，復經證人即告訴人丙○○、乙○○、戊○○
    及甲○○於警詢時證述明確，並有一卡通Money會員資料暨交
    易明細、丁○○與暱稱「Pineapple」通訊軟體LINE對話紀錄
    擷圖3幀、臺中市政府警察局霧峰分局吉峰派出所受理案件
    證明單暨受理各類案件紀錄表、受理詐騙帳戶通報警示簡便
    格式表4份、電子支付機構聯防機制通報單5份、內政部警政
    署反詐騙諮詢專線紀錄表、轉帳交易紀錄4份暨通訊軟體LIN
    E交易通知手機擷圖10幀、聯絡人資訊手機擷圖2幀、電子發
    票證明聯11紙、一卡通Money會員帳戶交易紀錄2份、一卡通
    Money會員資料暨交易明細、會員帳戶交易紀錄、苗栗縣警
    察局竹南分局竹南派出所受理各類案件紀錄表暨受理案件證
    明單、受理詐騙帳戶通報警示簡便格式表、電子支付機構聯
    防機制通報單、內政部警政署反詐騙諮詢專線紀錄表、轉帳
    交易明細手機擷圖4幀暨通訊軟體LINE對話紀錄擷圖37幀、
    手機簡訊擷圖1幀、借貸合約書擷圖4幀、呈報狀所檢附之通
    訊軟體LINE對話紀錄擷圖4幀、新北市政府警察局新莊分局
    五工派出所受理詐騙帳戶通報警示簡便格式表4份暨內政部
    警政署反詐騙諮詢專線紀錄表、帳戶個資檢視表、轉帳交易
    明細手機擷圖6幀暨通訊軟體LINE對話紀錄擷圖8幀、一卡通
    Money會員資料暨會員帳戶交易紀錄、臺灣南投地方檢察署
    辦案公務電話紀錄表2份、一卡通Money會員帳戶交易紀錄、
    臺南市政府警察局白河分局東山分駐所受理詐騙帳戶通報警
    示簡便格式表暨內政部警政署反詐騙諮詢專線紀錄表、一卡
    通Money會員資料暨會員帳戶交易紀錄、轉帳交易明細手機
    翻拍照片3幀、通訊軟體LINE對話紀錄手機翻拍照片45幀在
    卷為證，足認被告前開任意性自白與事實相符，被告上開犯
    行堪予認定。
　二、論罪科刑之理由：
  ㈠按刑法上之幫助犯，係對於犯罪與正犯有共同之認識，而以
    幫助之意思，對於正犯資以助力，而未參與實施犯罪之行為
    者而言。又行為人提供金融帳戶提款卡及密碼予不認識之人
    ，非屬洗錢防制法第2條所稱之洗錢行為，不成立同法第14
    條第1項一般洗錢罪之正犯；如行為人主觀上認識該帳戶可
    能作為收受及提領特定犯罪所得使用，他人提領後即產生遮
    斷資金流動軌跡以逃避國家追訴、處罰之效果，仍基於幫助
    之犯意而提供，應論以幫助犯同法第14條第1項之一般洗錢
    罪（最高法院108年度台上字第3101號判決意旨參照）。查
    被告丁○○提供本案帳戶予不詳之詐欺集團成員，而供詐欺集
    團成員使用本案帳戶作為詐欺取財之犯罪工具，且由他人自
    本案帳戶再次轉匯後即達掩飾犯罪所得去向之目的，則被告
    所為固未直接實行詐欺取財、掩飾、隱匿犯罪所得之構成要
    件行為，但顯然是以幫助之意思，參與詐欺取財、一般洗錢
    罪構成要件以外之行為，為幫助犯。核被告所為，係犯刑法
    第30條第1項前段、第339條第1項之幫助詐欺取財罪，及刑
    法第30條第1項前段、洗錢防制法第14條第1項之幫助洗錢罪
    。又被告以提供本案帳戶之單一行為，幫助他人詐得如附表
    所示告訴人之款項，並使他人得順利自本案帳戶轉匯款項至
    人頭帳戶，而達成掩飾、隱匿贓款去向之結果，係以一行為
    觸犯幫助詐欺取財罪及幫助洗錢罪，為想像競合犯，應依刑
    法第55條前段規定，從一重之幫助一般洗錢罪論斷。
  ㈡另被告以幫助之意思，參與構成要件以外之行為，為幫助犯
    ，依刑法第30條第2項之規定，依正犯之刑減輕之。而被告
    於審理中自白幫助洗錢犯行，應依洗錢防制法第16條第2項
    減輕其刑，並依法遞減之。
  ㈢以行為人責任為基礎，審酌被告雖未直接參與詐欺取財及洗
    錢犯行，然仍輕率提供本案帳戶資料供他人非法使用，造成
    告訴人丙○○等4人之金錢損失，助長詐欺犯罪風氣，且增加
    國家查緝犯罪及被害人尋求救濟之困難，危害財產交易安全
    與社會經濟秩序；然念及被告犯後終能坦承犯行之犯後態度
    ，及被告與告訴人丙○○等4人均調解成立，並依約分期履行
    等情，此有調解成立筆錄3份為證（見院卷第41-42、73-74
    、137-138頁）；兼衡被告自陳高中畢業之智識程度、從事
    按摩業、經濟狀況勉持、與同居人育有1名未成年子女等家
    庭生活狀況（見院卷第133頁），暨本案之犯罪動機、目的
    、生活狀況及犯罪情節等一切情形，量處如主文所示之刑，
    並就併科罰金部分，諭知易服勞役之折算標準。
  ㈣經查，被告未曾因故意犯罪受有期徒刑以上刑之宣告，有臺
    灣高等法院被告前案紀錄表1份附卷可稽，素行良好，且於
    本院審理時均坦承犯行，審酌被告已與告訴人丙○○等4人均
    達成調解，並依約履行分期損害賠償金中，堪認被告於犯後
    確有悔悟之心，方有此補過之舉，是本院認被告經偵、審程
    序及罪刑宣告之教訓後，當已足資促使其有所警惕、知所悔
    悟，因認被告所宣告之刑，以暫不執行為適當，依刑法第74
    條第1項第1款之規定，宣告緩刑2年，以啟自新。惟考量被
    告犯罪情節、所犯罪名及對社會之危害，並促使其記取教訓
    及強化其法治觀念，以及確保告訴人仍能繼續按期獲得金錢
    賠償，本院認有賦予被告一定負擔以預防其再犯之必要，依
    刑法第74條第2項第3款規定，命被告應依附件一至三調解筆
    錄內容所示履行賠償義務，以期符合緩刑目的。若被告不履
    行上開負擔，且情節重大足認原宣告之緩刑難收其預期效果
    ，而有執行刑罰之必要者，依刑法第75條之1第1項第4款之
    規定，其緩刑之宣告仍得由檢察官向本院聲請撤銷，附此敘
    明之。
  ㈤本件臺灣南投地方檢察署111年度偵字第2068、4078、4490號
    移送併辦意旨書所載被告幫助洗錢行為之事實，核與本件起
    訴書所示，被告係提供單一帳戶供詐欺集團使用，而侵害不
    同被害人之法益，屬於一行為侵害數法益之想像競合犯關係，
    為裁判上一罪，為起訴範圍即本院審理範圍所及，本院依法
    自應併予審究。
三、沒收部分：被告雖將本案一卡通帳戶提供他人遂行詐欺犯行
    ，惟卷內尚乏積極證據證明被告就此獲有報酬，自無從認定
    被告有何實際獲取之犯罪所得，故不予諭知沒收或追徵其價
    額。又告訴人遭提領之款項，係由取得帳戶資料之他人提領
    ，非屬被告所有，亦非在其實際掌控中，其就所隱匿之財物
    不具所有權及事實上處分權，無從依洗錢防制法第18條第1
    項就所提領全部金額諭知沒收。
據上論斷，應依刑事訴訟法第273條之1第1項、第299條第1項前
段，判決如主文。
本案經檢察官張姿倩提起公訴及移送併辦，檢察官陳俊宏移送併
辦，檢察官林孟賢到庭執行職務。
中　　華　　民　　國　　111 　年　　10　　月　　13　　日
　　　　　　　　　刑事第三庭    法　官　劉彥宏
以上正本與原本無異。
如不服本判決應於收受送達後20日內向本院提出上訴書狀，並應
敘述具體理由；其未敘述上訴理由者，應於上訴期間屆滿後20日
內向本院補提理由書（均須按他造當事人之人數附繕本）「切勿
逕送上級法院」。
告訴人或被害人如對於本判決不服者，應具備理由請求檢察官上
訴，其上訴期間之計算係以檢察官收受判決正本之日期為準。
                                書記官  劉  綺
中　　華　　民　　國　　111 　年　　10　　月　　17　　日
　　　　　　　　　
附錄本案論罪科刑法條：
中華民國刑法第339條第1項
意圖為自己或第三人不法之所有，以詐術使人將本人或第三人之
物交付者，處5年以下有期徒刑、拘役或科或併科50萬元以下罰
金。
洗錢防制法第2條
本法所稱洗錢，指下列行為：
一、意圖掩飾或隱匿特定犯罪所得來源，或使他人逃避刑事追訴
    ，而移轉或變更特定犯罪所得。
二、掩飾或隱匿特定犯罪所得之本質、來源、去向、所在、所有
    權、處分權或其他權益者。
三、收受、持有或使用他人之特定犯罪所得。
洗錢防制法第14條第1項
有第二條各款所列洗錢行為者，處7年以下有期徒刑，併科新臺
幣5百萬元以下罰金。

附表：
編號 告訴人 詐騙方式、匯款時間、金額（新臺幣） 告訴機關 偵查案號 1 丙○○ 詐騙集團成員於111年1月16日19時5分許，假冒金石堂網路書店客服人員，致電丙○○對其詐稱，被誤設為經銷商云云，致丙○○陷於錯誤，便依該詐騙集團成員指示，於同日23時18分許，將1萬9,999元匯入本案帳戶中。 臺南市政府警察局善化分局 111年度偵字第1940號 2 乙○○ 該詐騙集團成員於111年1月10日，假冒網路放貸人員，以通訊軟體LINE聯繫乙○○對其謊稱，貸款帳戶被凍結，要儲值2萬元才能解凍云云，致乙○○陷於錯誤，遂依該詐騙集團成員指示，於同日19時54分許，將2萬元匯入本案帳戶中。 南投縣政府警察局埔里分局 111年度偵字第2068號 3 戊○○ 該詐騙集團成員於111年1月17日，假冒網路放貸人員，致電戊○○對其詐稱，帳號輸入有誤，無法正常放款云云，致戊○○陷於錯誤，便依該詐騙集團成員指示，於同日10時59分許，將3萬元匯入本案帳戶中。 高雄市政府警察局林園分局 111年度偵字第4078號 4 甲○○ 該詐騙集團成員於111年1月13日，假冒網路放貸人員，致電甲○○對其詐稱，申請貸款資料輸入有誤，無法正常放款云云，致甲○○陷於錯誤，便依該詐騙集團成員指示，於同年月14日17時42分許，將3萬元匯入本案帳戶中。 高雄市政府警察局旗山分局 111年度偵字第4490號